臺灣高等法院臺中分院刑事判決　
111年度上訴字第1271號
上  訴  人  
即  被  告  劉錫銘




選任辯護人  江伊莉律師（法扶律師）
上列上訴人即被告因毒品危害防制條例案件，不服臺灣臺中地方
法院111年度訴字第30號，中華民國111年3月31日第一審判決（
起訴案號：臺灣臺中地方檢察署110年度偵字第37206號，及移送
併辦：111年度偵字第10438號），提起上訴，本院判決如下：
    主      文
原判決關於其附表一編號1之宣告刑部分撤銷。
劉錫銘經原判決認定所犯如附表編號1所示之罪，處如本判決附
表編號1所示之刑。
其他上訴（原判決附表一編號2、3之宣告刑部分）駁回。
撤銷改判部分及上訴駁回部分所各處之徒刑，應執行有期徒刑柒
年。
    事實及理由
壹、本案審判範圍：
　　刑事訴訟法第348條第3項規定立法理由指出：「為尊重當事
    人設定攻防之範圍，並減輕上訴審審理之負擔，容許上訴權
    人僅針對刑、沒收或保安處分一部提起上訴，其未表明上訴
    之認定犯罪事實部分，則不在第二審之審判範圍。」是依據
    現行法律的規定，當事人已得不隨同其犯罪事實，而僅針對
    刑、沒收或保安處分之一部提起上訴，且於上訴人明示僅就
    量刑上訴時，第二審法院即不再就原審法院所認定之犯罪事
    實為審查，而應以原審法院所認定之犯罪事實，作為論認原
    審所定宣告刑妥適與否的判斷基礎。上訴人即被告劉錫銘（
    下稱被告）上訴理由稱：被告就原判決附表一編號1至3各罪
    全數均已坦承犯行，態度良好，情節輕微，原判決附表一編
    號2、3部分，亦請依刑法第59條規定酌減其刑。另被告犯共
    同販賣第一級毒品罪而於偵查中供出毒品來源即共犯周科霖
    （綽號砲祥），已經偵查機關查獲並由檢察官提起公訴（臺
    灣臺中地方檢察署111年度偵字第19612號），原判決犯罪事
    實一㈠部分，請依毒品危害防制條例第17條第1項規定減輕其
    刑等語（見本院卷第17頁）。依前述說明，本院僅就原判決
    關於宣告刑部分進行審理，至於其他部分，則非本院審查範
    圍。
貳、本院據以審查量刑妥適與否之原審所認定犯罪事實及罪名：
一、犯罪事實：被告明知海洛因、甲基安非他命分屬毒品危害防
    制條例第2條第2項第1、2款所列之第一、二級毒品，不得販
    賣或轉讓，分別為下列行為：
　㈠與周科霖（綽號砲祥）共同基於意圖營利販賣第一級毒品海
    洛因之犯意聯絡，由被告於110年9月30日中午12時15分，以
    扣案手機與洪諺銘聯繫，並於同日下午1時許，與周科霖一
    同前往洪諺銘位於臺中市○○區○○路0段000○0號之工作地點，
    由周科霖與洪諺銘商議第一級毒品海洛因交易事宜，並將重
    量不詳之第一級毒品海洛因1包交與洪諺銘，隨即離開現場
    ；洪諺銘則於同日下午1時12分，至上開交易地點附近之自
    動櫃員機提款後，返回上址將購毒價金新臺幣（下同）2千
    元交與在場等候之被告，再由被告將上開價金全部交與周科
    霖。
　㈡基於意圖營利販賣第二級毒品甲基安非他命之犯意，於110年
    4月20日上午某時許，陳森鵬至被告位於臺中市○○區○○路00
    巷00號之住處，並稱欲購買第二級毒品甲基安非他命等語，
    被告將重量約2、3公克之第二級毒品甲基安非他命1包交與
    陳森鵬，並收受9千元之價金。
　㈢基於轉讓第一級毒品海洛因之犯意，以扣案手機與陳武吉聯
    絡後，於110年7、8月間某日，在臺中市○○區○○路00巷00號
    住處內，將微量第一級毒品海洛因（無證據證明淨重達5公
    克以上）無償轉讓予陳武吉施用。
二、所犯罪名：
　㈠被告就犯罪事實一㈠所為，係犯毒品危害防制條例第4條第1項
    之販賣第一級毒品罪；犯罪事實一㈡所為，係犯毒品危害防
    制條例第4條第2項之販賣第二級毒品罪；犯罪事實一㈢所為
    ，係犯毒品危害防制條例第8條第1項之轉讓第一級毒品罪。
　㈡被告與周科霖間，就犯罪事實一㈠所示販賣第一級毒品犯行，
    具犯意聯絡及行為分擔，應依刑法第28條規定，論以共同正
    犯。
參、上訴駁回（原判決附表一編號2、3之宣告刑）部分：
一、原審法院就被告犯罪事實一㈡所犯販賣第二級毒品罪，及犯
    罪事實一㈢所犯轉讓第一級毒品罪，已說明審酌下列加重減
    輕事由及被告犯罪之一切情狀後，依序量處有期徒刑5年2月
    （原判決附表一編號2）、8月（原判決附表一編號3）。
　㈠刑之加重減輕事由：
　⒈被告本案犯行，均符合累犯規定，且被告係於前案105年11月
    28日執行完畢後，5年內故意再犯本案各罪，可認前罪執行
    成效不彰，其對刑罰之反應力顯然薄弱，衡量本案犯罪情節
    及被告所侵害之法益，予以加重最低本刑均無罪刑不相當之
    情事，除法定刑為死刑、無期徒刑不得加重外，其餘均依刑
    法第47條第1項之規定加重其刑。
　⒉被告本案犯行，均合於偵查及歷次審判中自白之情，均依毒
    品危害防制條例第17條第2項之規定減輕其刑。並依法先加
    重後減輕之。　
　⒊本案並無因被告供稱：犯罪事實一㈡、㈢所示販賣予證人陳森
    鵬之第二級毒品甲基安非他命及轉讓予證人陳武吉之第一級
    毒品海洛因，係向劉德勝購買等語，而查獲其毒品來源劉德
    勝之情，無從依毒品危害防制條例第17條第1項之規定規定
    減輕其刑。
　⒋原審辯護人為被告辯護稱：請斟酌被告犯罪事實一㈡、㈢所示
    販賣、轉讓毒品之犯罪情節輕微，被告已有正當工作、組織
    家庭，請求均依刑法第59條規定酌減其刑等語。被告販賣、
    轉讓之毒品數量固均非鉅，惟販賣第二級毒品為重大犯罪，
    且販賣第二級毒品罪及轉讓第一級毒品罪之最輕法定本刑分
    別為10年以上有期徒刑、1年以上有期徒刑，經各別適用刑
    法第47條第1項、毒品危害防制條例第17條第2項先加重（不
    得加重部分除外）後減輕後，就犯罪事實欄一㈡所示犯行，
    最輕得量處有期徒刑5年1月；就犯罪事實欄一㈢所示犯行，
    最輕得量處有期徒刑7月。衡酌被告上開販賣第二級毒品及
    轉讓第一級毒品，均直接戕害購毒者或受讓者身心健康，助
    長毒品流通，對社會治安均有相當程度危害，惡性匪淺，倘
    遽予憫恕被告而依刑法第59條規定減輕其刑，除對其個人難
    收改過遷善之效，無法達到刑罰特別預防之目的外，亦易使
    其他犯罪者心生投機、甘冒風險繼續非法流通毒品，無法達
    到刑罰一般預防之目的，衡諸社會一般人客觀標準，尚難謂
    有量處上開減輕後之刑度仍過重而情堪憫恕之情形，自均無
    適用刑法第59條規定之餘地。
　㈡爰以行為人之責任為基礎，審酌被告明知海洛因及甲基安非
    他命分屬毒品危害防制條例所列管之第一、二級毒品，均不
    得販賣或轉讓，且上開毒品對於他人身心健康、社會秩序之
    危害至深且鉅，施用毒品者容易上癮而戒除不易，仍為圖取
    得供自身施用之毒品，無視於國家杜絕毒品之禁令，先後為
    販賣第二級毒品及轉讓第一級毒品之犯行，加速毒品擴散，
    肇生他人施用毒品之來源，戕害國民身心健康，且有孳生其
    他犯罪之可能，犯罪所生危害程度非輕，所為實不足取；另
    考量被告販賣或轉讓之毒品數量、次數、價格；兼衡被告尚
    知坦承犯行之犯後態度、犯罪手段、自述之智識程度及家庭
    經濟生活狀況（見原審訴字卷第203頁）等一切情狀，而量
    處如原判決附表一編號2、3所示之刑。
二、按刑事審判旨在實現刑罰權之分配的正義，故法院對有罪被
    告之科刑，應符合罪刑相當之原則，使輕重得宜，罰當其罪
    ，以契合社會之法律感情，此所以刑法第57條明定科刑時應
    審酌一切情狀，尤應注意該條所列10款事項以為科刑輕重之
    標準，俾使法院就個案之量刑，能斟酌至當。而量刑輕重係
    屬事實審法院得依職權自由裁量之事項，苟已斟酌刑法第57
    條各款所列情狀而未逾越法定刑度，不得遽指為違法（最高
    法院72年度台上字第6696號判決參照）。查原審判決就被告
    所犯販賣第二級毒品及轉讓第一級毒品部分，已於理由欄詳
    予論述說明量刑之理由如前述，兼顧對被告有利與不利之科
    刑資料，既未逾越法定範圍，亦無違背公平正義之精神，無
    裁量權濫用情事，核與罪刑相當原則無悖，縱仍與被告主觀
    上之期待有所落差，仍難遽指原審量刑有何不當或違法。而
　　被告所犯販賣第二級毒品及轉讓第一級毒品之犯行，各別適
    用刑法第47條第1項、毒品危害防制條例第17條第2項先加重
    （不得加重部分除外）後減輕其刑，相較原本之法定刑為10
    年以上有期徒刑、1年以上有期徒刑，已減輕甚多，實無情
    輕法重之情形。被告無視政府反毒政策及宣導，仍執意販賣
    第二級毒品及轉讓第一級毒品，犯罪所生危害程度非輕，相
    較於安分守己正當工作者，顯無法引起一般人之同情或憫恕
    ，被告上訴請求依刑法第59條規定減輕其刑，即難採憑。 
    是以，被告就原判決附表一編號2、3之宣告刑部分提起上訴
    ，為無理由，應予駁回。
肆、撤銷改判（原判決附表一編號1之宣告刑）部分：　
一、原審判決就被告犯罪事實一㈠所犯共同販賣第一級毒品罪部
　　分，認定構成累犯，其法定刑為死刑或無期徒刑，不得加重
    ，經依毒品危害防制條例第17條第2項及刑法第59條規定，
    減輕及遞減輕其刑，處有期徒刑7年8月。固非無見。
二、惟查：
　㈠被告犯販賣第一級毒品罪而供出毒品來源即共犯周科霖，並
    經偵查機關予以查獲，復由檢察官於111年5月9日以111年度
    偵字第19612號提起公訴，有臺灣臺中地方檢察署檢察官111
    年偵字第19612號起訴書、臺灣臺中地方檢察署111年6月9日
    函、臺中市政府警察局清水分局111年6月20日函暨所附資料
    在卷可稽（本院卷第107至136頁）。被告所犯販賣第一級毒
    品罪部分，因其供出毒品來源而查獲共犯，符合毒品危害防
    制條例第17條第1項之規定，應依法減輕其刑。被告同時具
    有自白減輕及供出毒品來源因而查獲減輕事由，應依法遞減
    輕其刑。
　㈡量刑固屬法院自由裁量之職權，然仍應受比例、罪刑相當原
    則等法則之拘束，並非可恣意為之，致礙及公平正義之維護
    ，必須兼顧一般預防之普遍適應性與具體個案特別預防之妥
    當性，始稱相當。刑法第59條規定之酌量減輕其刑，必須犯
    罪另有特殊之原因與環境，在客觀上足以引起一般同情，認
    為即使予以宣告法定最低度刑，猶嫌過重者，始有其適用。
    此所謂法定最低度刑，固包括法定最低本刑；惟遇有其他法
    定減輕之事由者，則應係指適用其他法定減輕事由減輕其刑
    後之最低度刑而言。倘被告別有法定減輕事由者，應先適用
    法定減輕事由減輕其刑後，猶認其犯罪之情狀顯可憫恕，即
    使科以該減輕後之最低度刑仍嫌過重者，始得適用刑法第59
    條規定酌量減輕其刑。本院考量第一級毒品對社會秩序及國
    民健康危害甚鉅，被告為智識健全之成年人，對政府嚴格查
    緝販賣毒品之行為，自無不知之理，竟仍參與本案販賣第一
    級毒品犯行，危害社會治安及國民健康，且被告所犯毒品危
    害防制條例第4條第1項販賣第一級毒品罪之法定本刑為「處
    死刑或無期徒刑」，經依前述自白減輕及供出毒品來源因而
    查獲遞減輕其刑後，最低法定刑度則為5年有期徒刑，與其
    本案犯罪情節相較，已無情輕罰重而有違罪刑相當性及比例
    原則之情形，故認被告共同販賣第一級毒品犯行，核無適用
    刑法第59條規定減輕其刑之餘地。
三、承上所述，被告所犯販賣第一級毒品罪部分，因其供出毒品
    來源而查獲共犯，符合毒品危害防制條例第17條第1項之規
    定，應依法減輕其刑。被告同時具有自白減輕及供出毒品來
    源因而查獲減輕事由，應依法遞減輕其刑，已如前述，然原
    審法院未及審酌適用毒品危害防制條例第17條第1項規定，
    予以遞減輕其刑，尚有未合。又原審法院未及審酌被告本案
    犯罪情節，經依毒品危害防制條例第17條第2項、第1項規定
    遞減輕其刑後，已無情輕法重情形，猶依刑法第59條規定予
    以酌減其刑，亦有未洽。自應由本院將原判決附表一編號1
    之宣告刑予以撤銷改判。爰審酌被告明知海洛因屬戕害他人
    身心之毒品，為法律所嚴格管制，竟仍參與販賣毒品犯行，
    致使買受之吸毒者更加產生依賴性及成癮性，戕害國民身心
    健康並造成社會治安危害，實值非難，兼衡酌被告坦承犯行
    ，尚有悔意，被告之犯罪分工、並無獲取利益，暨被告所自
    陳之智識程度及家庭經濟生活狀況（見原審訴字卷第203頁
    ）等一切情狀，量處如本判決附表編號1所示之刑（依刑事
    裁判書類簡化原則，主文不記載累犯）。並由本院就上開撤
    銷改判部分所處有期徒刑，與上訴駁回部分所處有期徒刑，
    審酌犯罪類型為販賣、轉讓毒品性質、整體犯罪行為之態樣
    、時間觀察，及被告之年紀，過度長期監禁對受刑人重返社
    會可能性之影響，及貫徹刑法量刑公平正義理念之內部限制
    等一切情狀，定其應執行之刑如主文第4項所示。
據上論斷，應依刑事訴訟法第368條、第369條第1項前段、第364
條、第299條第1項前段，判決如主文。　　
本案經檢察官張子凡提起公訴，檢察官林弘政到庭執行職務。
中　　華　　民　　國　　111 　年　　7 　　月　　21　　日
             刑事第六庭    審判長法　官  張  靜  琪 
　　　　　　 　　　　　　　　    法　官  劉  柏  駿
　　 　　　　 　　　　　　       法　官  許  冰  芬                          
以上正本證明與原本無異。     
如不服本判決應於收受送達後20日內向本院提出上訴書狀，其未
敘述上訴理由者，並得於提起上訴後20日內向本院補提理由書（
均須按他造當事人之人數附繕本）「切勿逕送上級法院」。因疫
情而遲誤不變期間，得向法院聲請回復原狀。

                                 書記官  詹  于  君
　　　　　　　　　　　　　　　　
中　　華　　民　　國　　111 　年　　7 　　月　　21　　日

附錄論罪科刑法條：
毒品危害防制條例第4條第1、2項
製造、運輸、販賣第一級毒品者，處死刑或無期徒刑；處無期徒
刑者，得併科新臺幣3千萬元以下罰金。
製造、運輸、販賣第二級毒品者，處無期徒刑或10年以上有期徒
刑，得併科新臺幣1千5百萬元以下罰金。
毒品危害防制條例第8條第1項
轉讓第一級毒品者，處1年以上7年以下有期徒刑，得併科新臺幣
1百萬元以下罰金。
附表
編號 犯罪事實 宣告刑 1 如原判決犯罪事實欄一㈠所示 劉錫銘共同犯販賣第一級毒品罪，處有期徒刑伍年陸月。